【裁判字號】    98,訴,652
【裁判日期】    980519
【裁判案由】    違反毒品危害防制條例
【裁判全文】
臺灣彰化地方法院刑事判決               98年度訴字第652號
公  訴  人  臺灣彰化地方法院檢察署檢察官
被      告  甲○○
上列被告因違反毒品危害防制條例案件，經檢察官提起公訴(98
年度毒偵字第532號)，本院改依簡式審判程序判決如下：
    主  文
甲○○施用第一級毒品，累犯，處有期徒刑玖月。
    犯 罪 事 實
一、甲○○曾因違反毒品危害防制條例案件，經本院以94年度訴
    字第1859號刑事判決判處有期徒刑8月確定，入監執行，於
    民國 (下同)95年10月5日縮短刑期執行完畢。又因違反毒品
    危害防制條例案件，經本院以96年度訴字第261號刑事判決
    判處有期徒刑7月確定，適逢中華民國96年罪犯減刑條例公
    佈施行，經本院以96年度聲減字第1167號裁定減為有期徒刑
    3月15日確定，並於96年9月13日縮短刑期執行完畢。又其前
    因施用毒品案件，經本院以90年度毒聲字第3983號裁定移送
    觀察、勒戒後，認無繼續施用毒品傾向，於90年11月13日執
    行完畢釋放，並由臺灣彰化地方法院檢察署檢察官以90年度
    毒偵字第4267號為不起訴處分確定；復於前開觀察勒戒執行
    完畢之5年內，又因違反毒品危害防制條例案件，經本院以
    94年度訴字第1859號刑事判決判處有期徒刑8月確定 (業已
    執行完畢)。詎其仍不知悔改，復基於施用第一級毒品海洛
    因之犯意，於98年1月10日12時許，在其位於彰化縣永靖鄉
    ○○村○○鄰○○路208號之住處內，以將第一級毒品海洛因
    加水稀釋後置放於注射針筒中，注射於手臂之方式，施用第
    一級毒品海洛因1次，嗣於98年1月14日，因其係毒品列管人
    口，經警通知採尿送驗，結果呈嗎啡陽性反應，而循線查悉
    上情。
二、案經彰化縣警察局員林分局報請臺灣彰化地方法院檢察署檢
    察官偵查起訴，本院認有刑事訴訟法第273條之1第1項之情
    形，而改依簡式審判程序審理。
    理  由
一、按除被告所犯為死刑、無期徒刑、最輕本刑為3 年以上有期
    徒刑之罪或高等法院管轄第1 審案件者外，於刑事訴訟法第
    273 條第1 項程序進行中，被告先就被訴事實為有罪之陳述
    時，審判長得告知被告簡式審判程序之旨，並聽取當事人、
    代理人、辯護人及輔佐人之意見後，裁定進行簡式審判程序
    ；除簡式審判程序及簡易程序案件外，第1 審應行合議審判
    ，刑事訴訟法第273 條之1 第1 項、第284 條之1 分別定有
    明文。本件被告甲○○所犯係死刑、無期徒刑、最輕本刑為
    3年以上有期徒刑或高等法院管轄第1審案件以外之罪，並於
    本院行準備程序時就被訴事實為有罪之陳述，本院合議庭依
    前揭規定，經評議結果，裁定改由受命法官獨任行簡式審判
    程序，先予敘明。
二、上揭事實，業據被告甲○○迭於警、偵訊中及本院行準備程
    序與審理時均坦承不諱，且其於98年1月14日為警查獲時所
    採取之尿液，經送鑑驗結果，確呈嗎啡陽性反應，此有彰化
    縣警察局員林分局委託檢驗尿液代號與真實姓名對照認證單
    及詮昕科技股份有限公司98年1月22日所出具之濫用藥物尿
    液檢驗報告各1紙附卷可稽，應認被告之自白確與事實相符
    ，洵堪採信。
三、次按施用第一、二級毒品為犯罪行為，毒品危害防制條例第
    10條定有處罰明文。故施用第一、二級毒品者，依前揭規定
    本應科以刑罰。惟基於刑事政策，對合於一定條件之施用者
    ，則依同條例第20條、第23條之規定，施以觀察、勒戒及強
    制戒治之保安處分。又毒品危害防制條例於92年7月9日修正
    公布，自93年1月9日施行，其中第20條、第23條將施用毒品
    之刑事處遇程序，區分為「初犯」及「5年內再犯」、「5年
    後再犯」。依其立法理由之說明：「初犯」，經觀察、勒戒
    或強制戒治後，應為不起訴處分或不付審理之裁定；經觀察
    、勒戒或強制戒治執行完畢釋放後，「5年內再犯」者，因
    其再犯率甚高，原實施之觀察、勒戒及強制戒治既已無法收
    其實效，爰依法追訴或裁定交付審理。至於經觀察、勒戒或
    強制戒治執行完畢釋放後，「5年後再犯」者，前所實施之
    觀察、勒戒或強制戒治已足以遮斷其施用毒品之毒癮，為期
    自新及協助其斷除毒癮，仍適用「初犯」規定，先經觀察、
    勒戒或強制戒治之程序。從而依修正後之規定，僅限於「初
    犯」及「5年後再犯」2種情形，始應先經觀察、勒戒或強制
    戒治程序。倘被告於5年內已再犯，經依法追訴處罰，縱其
    第3次（或第3次以上）再度施用毒品之時間，在初犯經觀察
    、勒戒或強制戒治執行完畢釋放5年以後，已不合於「5 年
    後再犯」之規定，且因已於「5年內再犯」，顯見其再犯率
    甚高，原實施觀察、勒戒或強制戒治，已無法收其實效，即
    應依該條例第10條處罰（最高法院95年5月9日95年度第7次
    刑事庭會議及97年9月9日97年度第5次刑事庭會議決議參照
    ）。查本件被告曾前因施用毒品案件，經本院以90年度毒聲
    字第3983號裁定移送觀察、勒戒後，認無繼續施用毒品傾向
    ，於90年11月13日執行完畢釋放，並由臺灣彰化地方法院檢
    察署檢察官以90年度毒偵字第4267號為不起訴處分確定；復
    於前開觀察勒戒執行完畢之5年內，又因違反毒品危害防制
    條例案件，經本院以94年度訴字第1859號刑事判決判處有期
    徒刑8月確定等情，有臺灣高等法院被告前案紀錄表及臺灣
    彰化地方法院檢察署刑案資料查註紀錄表各1份在卷足憑，
    而被告本件施用第一級毒品之犯行，雖係在前次觀察勒戒執
    行完畢5年後所犯，惟被告於上開觀察勒戒執行完畢5年內，
    曾因施用毒品案件經法院宣示判決並確定，已詳述如前，顯
    見其並非於觀察勒戒執行完畢後5年內均無任何施用毒品之
    犯行，則揆諸前揭決議意旨，足認被告再犯率甚高，無論其
    「5年內再犯」之時點係於上開修法前或後，亦無論其後各
    次施用毒品之犯行，是否已逾第一次觀察勒戒或強制戒治執
    行完畢後5年，均毋須再重新施予觀察、勒戒或強制戒治之
    處遇程序，而應依毒品危害防制條第23條第2項規定，逕予
    訴追處罰。綜上所述，本件犯罪事證已臻明確，被告前開犯
    行洵堪認定，應予依法論科。
四、核被告所為，係犯毒品危害防制條例第10條第1項之施用第
    一級毒品罪。被告為施用毒品而持有第一級毒品，其持有之
    低度行為應為施用之高度行為所吸收，不另論罪。再查被告
    曾因違反毒品危害防制條例案件，經本院以94年度訴字第18
    59號刑事判決判處有期徒刑8月確定，入監執行，於95年10
    月5日縮短刑期執行完畢。又因違反毒品危害防制條例案件
    ，經本院以96年度訴字第261號刑事判決判處有期徒刑7 月
    確定，適逢中華民國96年罪犯減刑條例公佈施行，經本院以
    96年度聲減字第1167號裁定減為有期徒刑3月15日確定，並
    於96年9月13日縮短刑期執行完畢等情，有臺灣彰化地方法院
    檢察署刑案資料查註紀錄表及臺灣高等法院被告前案紀錄表
    各1份附卷可稽，被告於受有期徒刑之執行完畢後，5年內故
    意再犯有期徒刑以上之罪，為累犯，應依刑法第47條第1項
    之規定，加重其刑。爰審酌被告前曾有施用毒品罪行，經送
    觀察、勒戒後，猶不知悔改，再施用毒品不輟，不僅戕害自
    身健康，更辜負國家將之視為病人，並施以長時間之戒治處
    遇之苦心，惟其對他人權益之侵害仍屬有限，於警、偵訊中
    及本院行準備程序與審理時均已坦承犯行，暨其犯罪動機、
    目的、手段、施用次數及其智識程度、生活狀況等一切情狀
    ，量處如主文所示之刑。
據上論斷，應依刑事訴訟法第 273 條之1 第1 項、第299 條第1
項前段，毒品危害防制條例第10條第1項、第23條第2項，刑法第
11條前段、第47條第1項，判決如主文。
本案經檢察官蔡曉崙到庭執行職務。
中    華    民    國    98    年    5     月    19    日
                  刑事第七庭          法  官  簡璽容
以上正本證明與原本無異。
如不服本判決，應於收受判決後10日內向本院提出上訴書狀，並
應敘述具體理由；其未敘述上訴理由者，應於上訴期間屆滿後20
日內向本院補提理由書（均須按他造當事人之人數附繕本「切勿
逕送上級法院」）。
中    華    民    國    98    年    5     月    20    日
                                      書記官  林佑儒
附錄本案論罪科刑法條全文：
毒品危害防制條例第10條
施用第一級毒品者，處 6 月以上 5 年以下有期徒刑。
施用第二級毒品者，處 3 年以下有期徒刑。


司法院資訊處製作；財團法人民間司法改革基金會備份。
